臺灣高雄地方法院刑事判決　　　　　　　93年度易字第1544號
公　訴　人　臺灣高雄地方法院檢察署檢察官
被　　　告　乙○○　男民國3.
上列被告因偽造文書案件，經檢察官聲請簡易判決處刑（93年度
偵字第14552號），本院依通常程序審理判決如下：
    主  文
乙○○無罪。
    理  由
一、聲請簡易判決處刑意旨略以：被告乙○○明知其兄甲○○因
    車禍造成殘廢，從未受其撫養，竟基於概括犯意，先後於申
    報89年、90年及91年之綜合所得稅時，未經甲○○同意，連
    續擅自將其列為受撫養親屬，並持以向稅捐機關申報稅捐時
    ，使不知情之稅捐機關公務人員，據以登載於職務上所掌之
    公文書上，足生損害於甲○○本人及稅務機關課徵稅捐之正
    當性，因認被告涉犯刑法第216 條、第214 條之行使使公務
    員登載不實罪嫌。
二、按犯罪事實應依證據認定之，無證據不得認定犯罪事實；又
    不能證明被告犯罪者，應諭知無罪之判決，刑事訴訟法第15
    4 條第2 項及第301 條第1 項分別定有明文。次按刑法第21
    4 條所謂使公務員登載不實事項於公文書罪，須一經他人之
    聲明或申報，公務員即有登載之義務，並依其所為之聲明或
    申請予以登載，而屬不實之事項者，始足構成，若其所為聲
    明或聲報，公務員尚須為實質之審查，以判斷其真實與否，
    始得為一定之記載者，即非本罪所稱之使公務員登載不實（
    最高法院73年台上字1710號判例參照）。
三、公訴意旨認被告涉犯上開行使使公務員登載不實之犯行，無
    非係以告訴人甲○○之指述、91年度綜合所得稅籍資料清單
    1 份為其論罪之依據。訊據被告堅決否認行使使公務員登載
    不實之犯行，辯稱：伊長期以來都有撫養甲○○，而且有經
    過甲○○的同意才將甲○○列為受撫養親屬等語。經查，依
    所得稅法第17條第1 項第1 款第3 目規定：「納稅義務人及
    其配偶之同胞兄弟、姊妹未滿20歲者，或滿20歲以上，而因
    在校就學、或因身心殘障或因無謀生能力受納稅義務人扶養
    者，得申報減除其扶養親屬之免稅額」，又所得稅法施行細
    則第21條規定：「本法第17條第1 項第1 款關於減除扶養親
    屬免稅額之規定，其為納稅義務人之子女、納稅義務人及其
    配偶之同胞兄弟姊妹，滿20歲以上而在校就學或因身心殘障
    受納稅義務人扶養者，納稅義務人於結算申報時，應檢附在
    校就學之證明或醫師之證明備核」，依上開規定觀之，納稅
    義務人申報減除其扶養親屬之免稅額時，尚需檢附相關證明
    文件以供備核，亦即稅捐稽徵機關仍須為實質之審查，以判
    斷其真實與否，而非僅依其申報即為一定登載核列之形式審
    查。又關於納稅義務人申報綜合所得稅列報扶養親屬是否須
    經審核乙節，經本院向財政部臺灣省南區國稅局函詢結果，
    該局函覆稱：「納稅義務人申報綜合所得稅列報扶養親屬，
    稽徵機關於收件後，書面審查申報書填寫之資料及檢附之附
    件，是否符合所得稅法第17條第1 項第1 款規定，不符規定
    者逕予刪除；符合規定者即送財政部財稅資料中心建檔並由
    電腦交查，若扶養親屬未與他人重複者，始准予核認免稅額
    」，有該局93年12月10日南區國稅審2 字第0930038941號函
    1 紙在卷可參（見本院卷第22頁），是就納稅義務人申報減
    除其扶養親屬之免稅額時，稅捐稽徵機關仍須審核是否符合
    所得稅法第17條第1 項第1 款之規定，且須審核該扶養親屬
    未有與他人重複申報之虛偽受扶養之情形下，始准予核列，
    顯非一經納稅義務人之申報，稅捐稽徵機關之承辦公務員即
    有登載之義務，並依其所為之申報予以登載。綜上所述，稅
    捐稽徵機關承辦之公務員並非徒憑納稅義務人申報之資料而
    記載於其職務上所掌之公文書，參照上開說明，故被告之申
    報縱有不實之行為，亦尚難以刑法第214 條之罪相繩。此外
    ，復查無其他證據足資審認被告確有公訴人所指使公務員登
    載不實之犯行，犯罪既不能證明，揆諸首開法條及判例意旨
    ，依法自應為被告無罪之諭知。
據上論斷，應依刑事訴訟法第452條、第301第1項，判決如主文。
本案經檢察官丙○○到庭執行職務。
中　　華　　民　　國　　94　　年　　3 　　月　　31　　日
                  刑事第三庭    審判長法  官   黃建榮
                                      法  官   陳威龍
                                      法  官   陳玉聰
以上正本證明與原本無異。
如不服本判決，應於判決送達後10日內，向本院提出上訴狀。
中　　華　　民　　國　　94　　年　　3 　　月　　31　　日
                                      書記官   鄭淑臻
